臺灣高等法院刑事裁定　　　　　　　　100年度聲再字第146號
再審聲請人
即受判決人　許碧慧
上列聲請人因詐欺案件，對於本院99年度上易字第2675號，中華
民國100年3月29日第二審確定判決（臺灣桃園地方法院99年度易
字第318號，起訴案號：臺灣桃園地方法院檢察署98年度偵字第
28867號），聲請再審，本院裁定如下：
    主  文
再審之聲請駁回。
    理  由
一、聲請意旨略稱：(一)告訴人程國東於民國（下同）98年5月6日
    陳稱：我出了50%的價款，只擁有35%的股份，其中15%股份
    是我無息借款給許，感謝人她從中牽線此事等語(偵查卷第
    42頁)；99年10月7日受訊問時之陳稱：我同意與黃權益、許
    碧慧合夥購買，----另外同意將來取得系爭土地的二分之一
    由我保管而登記在我名下，出資的1323萬元加上許碧慧的56
    7萬元總計就是1890萬元等語(一審卷第229頁至230頁)及臺
    灣板橋地方法院98年重訴字第305號判決載明「原告(即本案
    告訴人程國東同意借款被告許碧慧567萬元)等，可知告訴人
    程國東係自願借予再審聲請人許碧慧567萬元，且聲請人亦
    每月支付1萬零5百元之利息，是聲請人絕無對告訴人為施用
    詐術之行為。(二)又系爭土地15％之持分已登記於告訴人程國
    東名下，以供作擔保，則告訴人自始未受任何損害，故聲請
    人未施行詐術，原審就此證據漏未審酌。(三)聲請人絕無與黃
    權益共同詐欺告訴人，黃權益與告訴人實際見面係在96年5
    月7日，即與系爭土地原地主簽約之日；另聲請人與黃權益
    、鍾蘇燕簽立3,780萬元之契約，係為貸款之用，於買賣過
    程中從未向告訴人提示，故告訴人無陷於錯誤之可能。(四)由
    告訴人於偵查中所言，其到板信簽約時發現買賣價額是1500
    萬元，及證人鍾蘇燕證稱告訴人於簽約時有看到買賣契約書
    及已知有佣金等，益證告訴人確知系爭土地之購買價金為
    1500萬元，是告訴人因認有利潤可圖而購買系爭土地持分，
    並自願借款聲請人許碧慧567萬元，聲請人亦將系爭土地15
    ％之持份登記於告訴人程國東名下，以供作擔保，是聲請人
    絕無詐欺之舉，原確定判決未審酌上情，顯有違誤，為此依
    刑事訴訟法第421條規定聲請再審云云。
二、按刑事訴訟法第421條規定：不得上訴於第三審法院之案件
    ，其經第二審確定之有罪判決，如就足生影嚮於判決之重要
    證據漏未審酌者，亦得為受判決人之利益，聲請再審。所謂
    「漏未審酌」，乃指第二審判決前已發現而提出之證據，未
    予審酌而言，苟被捨棄之證據，已於理由內敘明其捨棄之理
    由者，即非漏未審酌。此所謂「重要證據」，必須該證據已
    足認定受判決人應受無罪、或免訴、或輕於第二審確定判決
    所認定之罪名方可，如不足以推翻原第二審確定判決所認定
    罪刑之證據，即非足生影響於原判決之重要證據。
三、經查：
(一)聲請意旨(一)部分：原確定判決第4頁已載明告訴人程國東於
    偵查中之供述，不得作為證據被告二人犯罪之證據，則告訴
    人於98年5月6日在偵查中之供述，本不得作為證據，何況係
    重要證據。至告訴人於99年10月7日在原審之陳述，僅表明
    其因受騙而同意合資購買系爭土地，及同意借名登記之情，
    並未表明同意借款予聲請人之旨，自非「重要證據」。另關
    於臺灣板橋地方法院98年重訴字第305號判決，固認告訴人
    程國東同意借款予被告許碧慧567萬元，惟原確定判決第15
    頁，亦已闡述該民事判決並無拘束力，且未審酌被告二人隱
    瞞土地交易實際價，不足為聲請人有利之論據等情。是上開
    判決業經原確定判決予以審酌，並無漏未審酌重要證據之情
    事。
(二)至聲請意旨(二)至(四)部分：原確定判決第10頁已載明，依證人
    鍾蘇燕之證詞可知被告黃權益在96年5月7日簽約前，早知其
    與告訴人合資購地之詳情；又原確定判決第13至14頁亦詳述
    『被告許碧慧自承：「（問：本件土地買賣總價金？買方支
    付款項之流程、方式？）1,900萬元，1,500萬元入板信帳戶
    ，剩下的就給鍾蘇燕當佣金，告訴人不知道此事」、「其中
    1,500萬元是告訴人付的，剩下400萬元是我和黃權益支付」
    ，則被告黃權益、許碧慧若非對告訴人隱匿土地實際交易價
    額1,500萬元，虛增土地總價額，斷無對身為合夥出資人之
    告訴人隱匿400萬元佣金之真相，任告訴人無端免於該400萬
    元佣金之出資』等情。再者，原確定判決第7頁也詳載「其
    中屬於被告許碧慧之30％持分係借名登記在被告黃權益、告
    訴人名下…」，並經聲請人坦認無訛，是聲請人之所以將系
    爭土地15％之持份登記於告訴人程國東名下，係因借名登記
    ，而非供作借款之擔保。原確定判決第11頁並引述協議書之
    內容，證明系爭土地由聲請人許碧慧分配30%、告訴人分配3
    5%，登記50 %之情，可資佐證。可知，原確定判決已就上開
    爭點加以論述，定其取捨。聲請人對原確定判決認定之事實
    ，摘取部分有利於己之供述證據，徒憑已意，重覆為爭執，
    事涉證據證明力之價值判斷問題，皆非本條之再審事由。
(三)從而，原確定判決並無重要證據漏未審酌之情事，本件聲請
    再審為無理由，應予駁回。
據上論結，應依刑事訴訟法第434條第1項，裁定如主文。
中    華    民    國   100    年    5     月    19    日
                  刑事第十七庭  審判長法  官 王炳梁
                                      法  官 黃雅芬
                                      法  官 陳世宗
以上正本證明與原本無異。
不得抗告。
                                      書記官 李佳穎
中    華    民    國   100    年    5     月    20    日